【裁判字號】    98,審交易,71
【裁判日期】    990420
【裁判案由】    公共危險
【裁判全文】
臺灣新竹地方法院刑事判決            98年度審交易字第71號
公  訴  人  臺灣新竹地方法院檢察署檢察官
被      告  甲○○
上列被告因公共危險等案件，經檢察官提起公訴（98年度偵字第
1604號），本院改依簡式審判程序審理，並判決如下：
    主  文
甲○○犯不能安全駕駛動力交通工具罪，處有期徒刑參月；又犯
過失傷害致人重傷罪，處有期徒刑拾月。應執行有期徒刑壹年。
緩刑伍年。並應自本判決確定日之翌月起，按月於每月六日給付
新臺幣壹萬元予丙○○，至緩刑期滿為止。
    事  實
一、甲○○明知無汽車駕駛執照，不得駕駛汽車，及服用酒類或
    其他相類之物後，將使其駕駛車輛時之注意力減低、反應能
    力變慢，而危及其他用路人之行車往來安全，竟於民國98年
    年2 月13日下午3時至4時許之間，在新竹市古奇峰某麵攤內
    飲用3 瓶啤酒後，已因之欠缺通常注意力，而無安全駕駛車
    輛之能力，竟仍無照駕駛車牌號碼YR─9083號自用小客車，
    沿新竹市○○路○段由東往西行駛，欲搭載友人前往新竹市
    ○○路，迨同日下午5 時47分許，行經新竹市○○路○段（
    原起訴書誤載為延平一路）131 號前，原應注意行車時速應
    依速限標誌或標線之規定，且駕駛人駕駛汽車，應遵守道路
    交通標誌、標線、號誌之指示，而依當時天候晴、暮光，路
    面乾燥、無缺陷，亦無障礙物，視距良好，並無不能注意之
    情事，因酒後注意力不集中而疏未注意，竟以每小時70至80
    公里之速度（該地限速50公里）貿然超越前車而跨越路中黃
    虛線即行車分向線，駛入對向車道，不慎撞及由乙○○駕駛
    之車牌號碼MXJ─866號重型機車，致乙○○受有頭部外傷、
    蜘蛛膜下出血、左顴骨骨折、左眼球破裂、兩側股骨骨折、
    左股骨轉子骨骨折、左脛骨骨折、左下肢小腿撕裂傷及軟組
    織缺損、左腸骨骨折及第11胸椎骨折等傷害，雖經手術治療
    ，仍造成乙○○有下半身近全癱瘓及腦意識不清之情形，已
    達身體上及健康上重大難以治癒之重傷害程度。而甲○○肇
    事後，在未被有偵查犯罪職權之機關或公務員查知為犯人前
    ，主動向到場處理車禍之員警表明為肇事者及願受裁判之意
    。嗣經警於同日晚上6 時52分許，測試其呼氣所含酒精濃度
    仍達每公升0.59毫克，始悉上情。
二、案經乙○○配偶丙○○告訴及新竹市警察局第一分局報告臺
    灣新竹地方法院檢察署檢察官偵查起訴。
    理  由
一、認定犯罪事實所憑之證據及理由：
（一）被告甲○○於警詢、檢察官偵查中、本院準備程序及簡式
      審理程序訊問時之自白。
（二）獨立告訴人即被害人乙○○之配偶丙○○於檢察官偵查中
      之指述。
（三）新竹市警察局第一分局交通第一分隊警員張貴發製作之偵
      查報告1 份、道路交通事故當事人酒精測定紀錄表、汽機
      車駕駛人酒後生理協調平衡檢測紀錄表、刑法第185條之3
      案件測試觀察紀錄表、道路交通事故現場圖、道路交通事
      故調查報告表（一）、（二）、新竹市○○○道路交通事
      故肇事人自首情形紀錄表各1 份、新竹市警察局舉發違反
      道路交通管理事件通知單影本2 紙、肇事現場及車損照片
      共17張、長庚醫療財團法人林口長庚紀念醫院98年5月7日
      （98）長庚院法字第0174號函1份，足資佐證。
（四）按，駕駛人駕駛汽車，應遵守道路交通標誌、標線、號誌
      之指示；次按，行車速度，依速限標誌或標線之規定，道
      路交通安全規則第90條前段、第93條第1項第1款分別定有
      明文，被告駕車自應注意上開規定。查本件案發時天候晴
      、暮光，路面乾燥、無缺陷，亦無障礙物，視距良好，客
      觀上亦無不能注意之情事下，被告不僅超速行駛，且為超
      越前車而跨越路中黃虛線即行車分向線，駛入對向車道，
      致撞擊騎乘機車之被害人，造成被害人受有如犯罪事實欄
      所示之重傷害，被告對於本件車禍之發生顯有過失責任。
      故被告之過失行為與被害人之重傷害結果間，顯有相當因
      果關係。
（五）綜上所述，堪認被告上開自白內容應與事實相符，可以採
      信。本件事證已臻明確，被告上開犯行，均堪予認定，自
      應依法予以論罪科刑。
二、論罪科刑之理由：
（一）核被告甲○○所為，係犯刑法第185條之3之服用酒類不能
      安全駕駛動力交通工具而駕駛罪，及同法第284條第1項後
      段之過失傷害致人重傷罪。
（二）被告所犯上開2 罪，犯意各別、行為互殊，罪名亦不相同
      ，應予以分論併罰。
（三）被告甲○○係於報案人或勤指中心轉來資料並未報明肇事
      人姓名，處理人員前往現場處理時，被告甲○○在場，並
      當場承認為肇事人，自首而接受裁判，有上開道路交通事
      故肇事人自首情形紀錄表1 份在卷可稽（見偵查卷第20頁
      ），是就過失傷害致人重傷罪部分，爰依刑法第62條前段
      之規定減輕其刑。
（四）按汽車駕駛人，無駕駛執照駕車、酒醉駕車，因而致人受
      傷，依法應負刑事責任者，加重其刑至2分之1，道路交通
      管理處罰條例第86條第1 項定有明文。被告駕駛執照業經
      註銷，仍駕駛小型車，已屬無駕駛執照駕車，此有上開舉
      發違反道路交通管理事件通知單影本及道路交通事故調查
      報告表（二）各1 份在卷可參（分別見偵查卷第40頁、第
      23 頁），且酒醉駕車，亦有上開酒精測定紀錄表1份附卷
      可查（見偵查卷第15頁），是其因而致乙○○受傷，係依
      法應負過失傷害致人重傷罪刑事責任者，是就過失傷害致
      人重傷罪部分，應予加重其刑至2分之1。並依法先加後減
      之。
（五）爰審酌被告無視酒後不得駕車之禁令，酒精濃度達每公升
      0.59毫克，仍貿然酒後駕駛汽車上路，嚴重危及道路交通
      安全，缺乏尊重其他用路人生命、財產安全之觀念；又違
      反道路交通安全規則，無駕駛執照而駕車、超速行駛且不
      當超車，其過失程度重大，被害人所受傷害情形，犯罪所
      生之危害非輕，所為顯然不足為取，惟念及被告犯罪後，
      於迭次訊問中均坦承犯行，且已先支付新臺幣（下同）15
      萬元予告訴人丙○○，其後亦每月按期給付1 萬元予告訴
      人作為支付被害人之醫藥照顧費用，有本院準備程序筆錄
      及刑事庭公務通知、查詢電話記錄表各1 份在卷可參（分
      別見本院卷第44頁背面、第51頁、第60頁），暨被告國中
      肄業之智識程度、生活狀況等一切情狀，分就所犯酒後駕
      車、過失傷害致人重傷罪，分別量處如主文所示之刑，並
      定其應執行之刑。
（六）末查，被告素行尚可，前未曾因故意犯罪受有期徒刑以上
      刑之宣告，此有臺灣高等法院被告前案紀錄表1 份在卷足
      憑，其因一時失慮，致罹刑章，經此次論罪處刑之刑事程
      序，應已知警惕，信無再犯之虞，故本院認其所受上開宣
      告之有期徒刑以暫不執行為適當，爰依刑法第74條第1 項
      第1 款之規定，併予宣告緩刑5 年，以啟自新。又「緩刑
      宣告，得斟酌情形，命犯罪行為人向被害人支付相當數額
      之財產或非財產上之損害賠償。」，刑法第74條第2 項第
      3 款定有明文。查告訴代理人於本院審理時表示告訴人願
      意給予被告自新之機會，並同意給予被告緩刑及緩刑附條
      件，本院斟酌被害人及告訴人之權益保障，並給予被告自
      新及補償之機會，認於被告緩刑期間課予給付負擔，乃為
      適當，爰併予宣告令被告應自本判決確定日之翌月起，按
      月於每月六日給付新臺幣1 萬元予丙○○，至緩刑期滿為
      止，以啟自新，並觀後效。
三、適用法律：
（一）刑事訴訟法第284條之1、第299條第1項前段。
（二）刑法第185 條之3 、第284 條第1 項後段、第51條第5 款
      、第74條第1 項第1 款、第2 項第3 款、第62條前段。
（三）道路交通管理處罰條例第86條第1 項。
（四）刑法施行法第1條之1。
本案經檢察官黃英彥到庭執行職務。
中    華    民    國    99    年    4     月    20    日
                      刑事第九庭  法  官  魏瑞紅
以上正本證明與原本無異。
如不服本判決應於收受本判決後10日內向本院提出上訴書狀，上
訴書狀應敘述具體理由。上訴書狀未敘述上訴理由者，應於上訴
期間屆滿後20日內補提理由書狀於本院( 均須按他造當事人之人
數附繕本 )「切勿逕送上級法院」。
                                   書記官  劉雅文
中    華    民    國    99    年    4     月    21    日
附錄論罪科刑法條：
中華民國刑法第185條之3：
服用毒品、麻醉藥品、酒類或其他相類之物，不能安全駕駛動力
交通工具而駕駛者，處1 年以下有期徒刑、拘役或科或併科15萬
元以下罰金。
中華民國刑法第284 條第1 項：
因過失傷害人者，處6 月以下有期徒刑、拘役或500 元以下罰金
，致重傷者，處1 年以下有期徒刑、拘役或500 元以下罰金。

司法院資訊處製作；財團法人民間司法改革基金會備份。
